【裁判字號】    89,訴,529
【裁判日期】    891206
【裁判案由】    業務過失致死等
【裁判全文】
臺灣嘉義地方法院刑事判決                          八十九年度訴字第五二九號
    公  訴  人  臺灣嘉義地方法院檢察署檢察官
    被      告  甲○○
    選任辯護人  蔡碧仲
                汪玉蓮
                吳碧娟
右列被告因業務過失致死等案件，經檢察官提起公訴（八十九年度偵字第三四七八、
三七二四號），本院判決如左：
    主  文
甲○○未取得合法醫師資格，擅自執行醫療業務，因而致人死亡，處有期徒刑壹年捌
月，緩刑年，緩刑期內付保護管束。扣案之口服用藥包貳包、補益輸液藥水貳瓶、
注射針筒壹支，均沒收。
    事  實
一、甲○○係嘉義市○○里○○街四六五號一樓「聖仁西藥房」之負責人，明知未取
    得合法醫師資格，不得從事為他人打針、開給方劑之醫療行為，緣陳溪水因身體
    不適，感覺頭痛、疲倦，乃電請甲○○前往看病，甲○○分別於民國（下同）八
    十九年五月二十四日下午一時許、同年月二十六日上午七時許及同日中午十二時
    許，前往陳溪水坐落嘉義市○○路七九號住處，為陳溪水看病治療，對其注射葡
    萄糖點滴、綜合維他命及ＳＵＬＰＹＲＩＮＥ針劑，並給予口服藥劑而執行醫療
    業務，甲○○於施打ＳＵＬＰＹＲＩＮＥ針劑時，應注意該針劑會引起患者過敏
    性反應，已為行政院衛生署禁止使用之藥物，竟疏於注意仍對陳溪水注射該藥物
    ，陳溪水於同年五月二十六日中午十二時經甲○○注射該藥物後，即因過敏性休
    克仰坐在椅子上呈昏迷狀態，於同日中午十二時二十分許，為鄰人乙○○發覺有
    異，將其送往財團法人嘉義基督教醫院急救，到院時陳溪水已無自發性呼吸、無
    脈摶、兩側瞳孔放大，經急救無效，於同日下午三時五十分許不治死亡。為警循
    線查獲，並扣得甲○○醫療使用之口服用藥包貳包、補益輸液藥水貳瓶、注射針
    筒壹支。
二、案經陳溪水之女丙○○訴由嘉義市警察局第一分局報請臺灣嘉義地方法院檢察署
    檢察官偵查起訴。
    理  由
一、訊據被告甲○○對於其為「聖仁西藥房」負責人，並無合法醫師資格，有於前揭
    時地擅為被害人陳溪水注射葡萄糖點滴、綜合維他命及ＳＵＬＰＹＲＩＮＥ之針
    劑，並給予口服藥劑而執行醫療行為等事實，均自白不諱，核與告訴人丙○○指
    訴及證人乙○○結證之情節相符，復有扣案之口服用藥包貳包、補益輸液藥水貳
    瓶、注射針筒壹支可資佐證，足見被告確有為被害人陳溪水治療而執行醫療行為
    ，要無疑義。次查，被告為被害人陳溪水施打之「ＳＵＬＰＹＲＩＮＥ」之針劑
    ，會引起過敏反應（休克、發疹、搔癢），已為行政院衛生署禁止使用，有常用
    藥物治療手冊影本及法務部法醫研究所（８９）法醫所醫鑑字第０六四五號鑑定
    書可憑。再查，被害人陳溪水之屍體經法務部法醫研究室法醫師解剖鑑定，由解
    剖發現，死者咽喉氣管處，明顯出血水腫，顏面呈鬱血暗紅色，支持藥物引起過
    敏性休克，咽喉水腫造成之可能性，由病理解剖結果判定，死者之直接死因為「
    過敏性休克」，引起「窒息呼吸衰竭」死亡，死者死亡與此次醫療行為有相關聯
    等情，亦有前開法醫研究室鑑定書可憑。而被害人陳溪水確因被告醫療行為疏失
    施打針劑，致過敏休克導致窒息呼吸衰竭死亡，並經臺灣嘉義地方法院檢察署檢
    察官督同法醫師相驗屬實，製有勘驗筆錄、相驗屍體證明書、驗斷書可稽。綜上
    所述，被告醫療行為與被害人之死亡間，有相當因果關係，是本件事證明確，被
    告犯行堪以認定。
二、按所謂業務，係以反覆為同種類之行為為目的之社會活動，本案被告未取得合法
    醫師資格擅自執行醫師業務，並對被害人執行醫療行為而收取費用，其雖未領有
    醫師執照，欠缺充任醫師之形式條件，但既以此為業，被告自係從事業務之人。
    次按醫師法第二十八條所稱之醫療行為，係指凡以治療、矯正或預防人體疾病、
    傷害、殘缺為目的，所為的診察、診斷及治療；或基於診察、診斷結果，以治療
    為目的，所為的處方、用藥、施術或處置等行為的全部或一部的總稱。查被告未
    具醫師資格即逕為患者施以上揭治療為目的之注射針劑、用藥，因而致被害人死
    亡，核被告所為係犯醫師法第二十八條第二項、第一項之未取得合法醫師資格，
    擅自執行醫療業務，因而致人死亡罪，應依刑法第二百七十六條第二項規定加重
    其刑至二分之一。按醫師法第廿八條第二項之未取得合法醫師資格，擅自執行醫
    療業務，因而致人死亡罪，乃同條第一項之加重結果犯，仍屬一罪，僅其應受處
    罰之刑，依刑法相關條文加重其刑二分之一而已，並未變更其罪名為刑法第二百
    七十六條第二項之業務過失致人於死罪（最高法院七十二年二月八日刑事庭會議
    決議、八十四年度台上字第六四二七號判決參照），公訴人認被告係犯醫師法第
    二十八條第一項前段及刑法第二百七十六條第二項之牽連犯，起訴法條尚有未洽
    ，應予變更。又被告應僅觸犯醫師法第二十八條第二項、第一項之一罪，惟公訴
    人既認該二罪有裁判上一罪之牽連關係，爰不另為無罪之諭知，併予明。再按
    所謂「業務」，即係以反覆為同種類之行為為目的之社會活動，無論其行為多少
    次，均屬一個業務行為，是本案被告雖先後三次為被害人治療而執行醫療行為，
    仍僅成立一罪，附此明。爰審酌被告尚無不良之素行、犯罪之動機、目的、手
    段、無醫師資格違法行醫，有損國民健康、所生危害及犯罪後坦承犯行態度良好
    、且已與被害人家屬和解，賠償新台幣二百一十萬元，有和解書足憑等一切情狀
    ，量處如主文所示之刑，以資懲儆。末查被告前未曾受有期徒刑以上刑之宣告，
    有台灣高等法院被告全國前案記錄表、臺灣嘉義地方法院檢察署被告刑案資料查
    註紀錄表各一紙附卷可稽，其因一時失慮以罹刑典，犯後復知所悔悟，諒經此科
    刑教訓之後，當益知戒慎而無再犯之虞，本院因認前所宣告之刑，以暫不執行為
    適當，爰併予宣告緩刑三年，以勵自新。且其行為有施以觀察教育之必要，爰併
    宣告於緩刑期內並付保護管束，併收警惕之效。至扣案之口服用藥包貳包、補益
    輸液藥水貳瓶、注射針筒壹支係被告使用之藥械，應依醫師法第二十八條第一項
    規定宣告沒收，附此敘明。
三、據上論斷，應依刑事訴訟法第二百九十九條第一項前段、第三百條，醫師法第二
    十八條第一項、第二項，刑法第十一條、第二百七十六條第二項、第七十四條第
    一款、第九十三條第一項，罰金罰鍰提高標準條例第一條前段，判決如主文。
本案經檢察官吳基華到庭執行職務。
中    華    民    國      八十九      年      十二      月      六      日
                                      臺灣嘉義地方法院刑事第三庭
                                          法  官  許  進  國
右正本證明與原本無異。
如不服本判決，應於判決送達後十日內向本院提出上訴狀( 應附繕本 )。
中    華    民    國      八十九      年      十二      月      六      日
                                          書記官  李  彩  娥


司法院資訊處製作；財團法人民間司法改革基金會備份。
